臺灣高等法院高雄分院民事判決　　　　92年度重訴字第24號
　原　告　甲○○
　原　告　辛○○
　原　告　庚○○
　原　告　己○○
　原　告　戊○○
　右五人訴訟代理人
　　　　　林敏澤律師
　　　　　李亭萱律師
　被　告　壬○○
　被　告　丁○○
　右二人訴訟代理人
　　　　　林慶雲律師
　　　　　侯勝昌律師
　右二人複代理人
　　　　　楊靖儀律師
　被　告　丙○○
　被　告　乙○○
右當事人間損害賠償事件，原告於刑事訴訟程序（本院91年上訴
字第1639號），提起附帶民事訴訟（本院92年附民字第137 號）
，經刑事庭裁定移送，本院判決如左：
    主    文
原告之訴及假執行之聲請均駁回。
訴訟費用由原告負擔。
    事實及理由
一、被告丙○○、乙○○經合法通知未於言詞辯論期日到庭，核
    無民事訴訟法第386 條所列各款情事，爰依原告之聲請，由
    其一造辯論而為判決。
二、原告主張：被告丁○○、壬○○教唆被告丙○○僱請殺手殺
    害藍振源，被告丙○○再教唆被告乙○○殺害藍振源，被告
    乙○○乃基於殺人犯意，與吳俊卿於民國88年12月19日20時
    28分許，在高雄市○○區○○路204 號前，持槍射殺藍振源
    ，致藍振源頭部、腿部中彈當場死亡。原告甲○○為藍振源
    之妻，原告辛○○、庚○○、己○○、戊○○為藍振源之子
    源之配偶，平日均依賴配偶藍振源之扶養，請求損害之扶養
    費0000000 元。原告甲○○、辛○○、庚○○、己○○、戊
    ○○請求精神損害賠償各0000000 萬元。爰基於侵權行為之
    法律關係，請求被告應連帶給付原告甲○○0000000 元，連
    帶給付原告辛○○、庚○○、己○○、戊○○各0000000 元
    ，及均自本訴狀繕本送達翌日起至清償日止，按年息5%計算
    之利息。並願供擔保請准宣告假執行。
三、被告壬○○、丁○○則以：被告涉犯殺人未遂案件，雖經台
    灣高雄地方法院檢察署檢察官偵查起訴，但經台灣高雄地方
    法院暨台灣高等法院高雄分院認定被告教唆殺人未遂罪在案
    ，故藍振源之死亡與被告之行為無任何因果關係，原告主張
    被告與吳俊卿有共同侵權行為，委無足採。況原告以吳俊卿
    坦承殺害藍振源，並據以主張吳俊卿與被告有共同權之行為
    乙節，原告除提出新聞報導之剪報資料外，並無其他任何證
    據足資證明。另系爭犯罪事實係發生於88年12月間，原告已
    知犯罪事實及加害人，且被告經檢察官於89年起訴，而原告
    在92年8 月26日始提起本件附帶民事訴訟，顯已超過兩年之
    時效等語，資以抗辯。請求判決駁回原告之訴，如受不利判
    決願供擔保准予免為假執行。
四、被告丙○○未於言詞辯論期日到場，據其前之陳述：本件與
    伊無關係，伊無須賠償，請求判決駁回原告之訴。
五、被告乙○○未於言詞辯論期日到場，據其前之陳述：藍振源
    不是我們殺的，原告請求的損害賠償是無理由。吳俊卿與伊
    只是朋友，吳俊卿有無涉及本案與伊無關。而伊於89年1 月
    31 日 書寫之自白書係遭警方逼迫所為，又本件刑事案件在
    87 年7月就已經起訴，當時於法院審理中，已傳訊原告辛○
    ○出庭，原告知悉後迄提起本件訴訟，時效已經超過兩年，
    不得再為請求。請求判決駁回原告之訴。
六、原告主張藍振源於88年12月19日20時28分許，在高雄市○○
    區○○路204 號前遭射殺，致頭部、腿部中彈當場死亡，原
    告甲○○為藍振源之妻，原告辛○○、庚○○、己○○、戊
    ○○為藍振源之子女之事實，業據提出
    被告所不爭執，堪信為真實。原告主張被告丁○○、壬○○
    教唆被告丙○○僱請殺手殺害藍振源，丙○○再教唆被告乙
    ○○殺害藍振源，再教唆吳俊卿持槍射殺藍振源致死等語。
    被告則抗辯並無教唆殺害藍振源死亡等語。而本件原告所請
    求之損害均係藍振源被殺害死亡之殯葬費用、扶養費、精神
    損害賠償等，是本件之爭執點在於：藍振源遭射殺死亡，是
    否係被告教唆殺害而死？經查：
(一)、本院調閱本件之刑事卷宗全卷核閱，被告乙○○向其友人戴
    大原稱：「報你一個賺錢機會，就是做掉藍振源，槍枝伊會
    去準備，事成後給0000000 元」等語，經戴大原同意後，二
    人即於88年12月19日之前四、五天某日晚上6 、7 時許，至
    高雄市○○區○○路468 號被害人藍振源經營之富苑餐廳外
    勘查，被告乙○○同時向戴大原表示下手目標為被害人藍振
    源，然尚未實施殺害被害人藍振源之任務等事實，迭據被告
    乙○○於警訊、偵查中供述甚明（見89年度偵字第2326號偵
    查Ａ卷89年1 月20日偵查筆錄、89年2 月18日、2 月19日、
    2 月21日、2 月24日、2 月28日警訊筆錄、同上偵查Ｂ卷3
    月2 日、3 月13日、同上偵查Ｃ卷3 月16日、3 月17日警訊
    筆錄、3 月16日偵查筆錄、89年6 月8 日偵查筆錄），核與
    證人載大原於警訊、偵查中證稱：「他（指被告乙○○）
    ．．．向我說是否要賺一筆大條錢，是要做一個人，我說要
      ，就騎機車載我到一家餐廳前指給我看說要殺掉的對象是
      這家餐廳老闆．．．」、「他說要負責提供槍枝給我去槍
      殺對象 ．．．」、「．．．由他載我至餐廳現場指述，
    他說事成代價0000000 多萬元，槍枝由他提供．．．」等語
    大致相符（見警Ｄ卷第60頁反面～第61頁、89年度偵字第
    2326號偵查Ｃ卷89年3 月16日偵訊筆錄），再參以被告丙○
    ○於偵查中亦陳稱被告乙○○已先看過現場等語（見89年度
    偵字第984 號偵查Ａ卷89年1 月18日偵查筆錄），顯見被告
    乙○○上開之自白與事實相符。惟查：高雄市政府警察局
    刑警大隊鑑識組人員在藍振源遭槍擊之高雄市○○區○○路
    204 號前馬路上、藍振源屍體右腳旁，分別採取子彈各一顆
    ，在車號ＬＤ─54 08 號車旁、屍體臀部下，分別採取彈殼
    各一顆，經以氰丙烯酸酯法處理，均未採獲可資比對之指紋
    ，此有高雄市政府警察局藍振源被槍殺案刑案現場證物清冊
    附卷可參。再者，鑑識組人員在富苑海鮮餐廳二樓採取指紋
    符者，亦有內政部警署刑事警察局88年12月20日局紋字第
    1251號指紋鑑定書附卷足憑。是乏證證實被告乙○○確於藍
    振源被槍擊時在現場。上開子彈二顆、彈殼二顆，及死者
    褲內採取之彈頭一顆，經送內政部警政署刑事警察局鑑驗，
    雖均認送鑑子彈貳顆：壹顆，係制式口徑9mm 半自動手槍子
    彈，彈底標記為"PMP9m mLUGER " ，認具殺傷力；一顆認係
    制式口徑9m m半自動手槍子彈之中空彈，彈底標記為"P MP
    9mm LUGER"，認具殺傷力；送鑑彈殼二顆認均已擊發制式口
    徑9mm 彈殼，彈底標記均為"PMP 9mmLUGER"，經比對，其彈
    底紋痕特徵相吻合，認均係同一槍枝所擊發；送鑑彈頭一顆
    ，認係已擊發制式口徑9m m銅包衣彈頭，此亦有內政部警政
    署刑事警察局88 年12 月29日刑鑑字第137392號鑑驗通知書
    乙紙存卷。但警方並未在藍振源槍擊命案現場扣得擊發之手
    槍，以茲與上開扣得子彈、彈殼、彈頭比對，可供本院調查
    ，是無其他具體事證佐認，尚難直接認定扣案彈殼二顆係由
    被告乙○○所持有之手槍所擊發，自無從推論被告乙○○有
    持槍射擊藍振源之行為。又證人張玉梅於警訊時證稱：歹
    徒有二人騎機車，廠牌、車號、顏色不詳，是從立信路往裕
    誠路472 巷口逃逸，是後載者開槍，後載者下車開槍的，開
    完槍便馬上上車逃走，他的穿著是牛仔衣（藍色），戴安全
    帽全罩式褐色花紋，身高約17 0、瘦高等語，而依證人戴大
    原於89年3 月16日偵查中證稱：被告乙○○於藍振源被槍殺
    當晚外出返回時，係穿著長外套，綠色運動褲等語，而被告
    乙○○於本院審理中供陳其身高為177 公分左右，顯然證人
    張玉梅所陳歹徒之特徵與被告乙○○不符。被告乙○○經
    內政部警政署刑事警察局測謊後，固無法排除涉案之可能，
    惟按測謊僅係受測人針對施測者所問問題回答時，依受測者
    之情緒反應，據以判別受測者對問題回答是否有說謊之傾向
    ，該測謊結果常因受測人之人格特質（慣於說謊之人，即無
    法測出受測者之情緒反應；另焦慮、易衝動之人，因情緒較
    易受影響，施測結果亦會有所差異）、受測時之刺激環境（
    含問題之設計、當時施測之情境）而有所差異，是自難依此
    為被告乙○○不利之認定。綜上所述，並無積極證據足以
    證明被告乙○○確有夥同不詳年籍姓名之男子共騎機車，持
    槍射擊殺害藍振源致死之事實。
(二)、被告乙○○雖於警訊中有書寫自白書記載：於19日晚間，吳
    俊卿致電予我（指乙○○），叫我至九如交流道下見面，說
    其二人將返回中部，而在見面時二人告知已教訓完成，叫我
    自己回去看新聞，即可知曉成果、、、等語。惟查，乙○○
    於刑事偵審中已否認該自白書之內容，陳稱係係遭警方逼迫
    所寫等語，而吳俊卿於本院刑事庭已到庭否認有殺害藍振源
    ，已如前所述，且亦無其他積極證據證明該自白書內容為真
    實，是尚難作為認定係乙○○教唆吳俊卿殺害藍振源之證據
    。
(三)、原告另主張依報載吳俊卿坦承射殺藍振源云云。惟查，證人
    吳俊卿於本院刑事庭93年5 月28日審理中到庭證稱：「（88
    年12月19日晚上8 點半的時候，高雄市農會總幹事藍振源被
    槍殺的時候，你有無參加？）沒有，我是事後看新聞報導才
    知道的。（92年8 月20日你在彰化看守所被刑警訊問時，你
    有說乙○○說有人出錢要殺害藍振源？我是說乙○○說有人
    要出錢教訓藍振源，並非說要殺害藍振源。（你說乙○○說
    有人要教訓藍振源，詳細情形如何？）他當初的意思是要我
    們去教訓藍振源，但是我們與藍振源不熟，所以就拒絕了，
    乙○○只是輕描淡寫的講了一下而已。」。是依上開證人吳
    俊卿所述，並無參與殺害藍振源等情，則尚難以報載，即認
    定吳俊卿殺害藍振源，原告所提出報載之證據，尚難作為被
    告教唆或與吳俊卿殺害藍振源死亡之證據。
(四)、綜上，原告主張被告之行為致藍振源遭射殺死亡之事實，既
    尚難信為實在，則原告所請求因藍振源遭射殺死亡之所支出
    喪葬費、扶養費及精神慰藉金之損害與被告之行為無因果關
    係，從而，原告基於侵權行為之法律關係，請求被告連帶給
    付原告甲○○0000000 元，連帶給付原告辛○○、庚○○、
    己○○、戊○○各0000000 萬元，及均自本訴狀繕本送達翌
    日起至清償日止，按年息百分之五計算之利息，為無理由，
    應予駁回。原告之訴既已駁回，其假執行之聲請，即失所依
    據，應並予駁回。
七、結論：本件原告之訴為無理由，依民事訴訟法第第385 條第
    1項前段、第78條、第85條第1項前段，判決如主文。
中　華　 民　  國　　94　 年  　1　  月   　13　　日
                            民事第二庭
                                審判長法  官  簡色嬌
                                      法  官  朱玲瑤
                                      法  官  沈建興
以上正本證明與原本無異。
如對本判決上訴，須於判決送達後20日內向本院提出上訴狀，其
未表明上訴理由者，應於上訴後20日內向本院提出上訴理由書（
均須按他造當事人之人數附繕本）。上訴時應提出委任律師或具
有律師資格之人之委任狀，並依附註條文規定辦理。
                                      書記官  林明威
中　華　民　　國　　94　　年　　1 　　月　　14　　日
附註：
民事訴訟法第四百六十六條之一：對於第二審判決上訴，上訴人
應委任律師為訴訟代理人，但上訴人或其法定代理人具有律師資
格者，不在此限。
上訴人之配偶、三親等內之血親、二親等內之姻親，或上訴人為
法人、中央或地方機關時，其所屬專任人員具有律師資格並經法
院認適當者，亦得為第三審訴訟代理人。
第一項但書及第二項情形，應於提起上訴或委任時釋明之。
